臺灣臺北地方法院民事判決　　　　　　　　　　　　　九十二年度重國字第二０號
　　原　　　告　丙○○
　　被　　　告　國防部第一、二廳
　　法定代理人　乙○○
　　訴訟代理人　甲○○
　　　　　　　　戊○○
　　　　　　　　丁○○
右當事人間國家賠償事件，本院於中華民國九十二年十二月二十三日言詞辯論終結，
判決如下：
    主  文
原告之訴駁回。
訴訟費用由原告負擔。
    事    實
甲、原告方面：
壹、聲明：被告應賠償原告新台幣（下同）一千二百萬元。
貳、陳述：原告於民國三十八年間參加國防部所舉辦之知識青年軍事考試，結果僅被
    列入預備軍士。嗣於四十三年間，國防部派員至陸軍八十軍情報隊視察，並選拔
    訴外人樊球一、高宗慶、張廷遷、翟復初及吳更生等人至國防部受訓擔任情報工
    作，卻打壓原告升遷機會。原告自四十四年十月一日退役後，由臺灣鐵路局調至
    花蓮縣玉里榮民醫院擔任工友，被誤判罹患精神病症，經原告至台灣省立錫口療
    養院檢查證實原告並未患有精神病症。原告於六十四年間由台北縣三重市唯一製
    衣廠轉至蘋果牌製衣廠擔任主廚；六十七年間經元太營造公司派赴沙烏地阿拉伯
    工地擔任廚師，以上迭次轉業均係遭被告指示解僱，使原告無法順利就業，致財
    產權受有損害，經向被告請求國家賠償一千二百萬元遭拒，爰依國家賠償法第二
    條及民法第一八六條請求被告如數賠償。
參、證據：提出台北市低收入戶卡、國防部參謀本部情報參謀次長室書函、國防部國
    家賠償審議委員會書函、台北高等行政法院函、台北高等行政法院裁定、國防部
    軍法局函、國防部人事參謀次長室書函、台灣省立台北師範專科學校附屬國民小
    學證明書、台灣省立錫口療養院診斷書、經歷證明書、結業證明書、在職證明書
    、證明書、停役令遺失證明書為證。
乙、被告方面：
壹、聲明：原告之訴駁回。
貳、陳述：原告主張之事實均發生於國家賠償法施行之前，無國家賠償法之適用。另
    原告如依民法第一百八十六條為請求，亦已罹於時效。
    理    由
甲、程序方面：
        本件原告已向被告申請賠償協議，賠償義務機關即被告業於九十二年九月八
    日以致利字第0920000795號函表示拒絕賠償，是原告提起本件國家賠償訴訟，依
    國家賠償法第十條、第十一條之規定，並無不合。
乙、實體方面：
一、原告起訴主張：伊於三十八年間參加國防部所舉辦之知識青年軍事考試，結果僅
    被列入預備軍士。嗣於四十三年間，國防部派員至陸軍八十軍情報隊視察，並選
    拔訴外人樊球一、高宗慶、張廷遷、翟復初及吳更生等人至國防部受訓擔任情報
    工作，卻打壓伊升遷機會。伊自四十四年十月一日退役後，由臺灣鐵路局調至花
    蓮縣玉里榮民醫院擔任工友，被誤判罹患精神病症，經伊至台灣省立錫口療養院
    檢查證實伊並未患有精神病症。伊另於六十四年由台北縣三重市唯一製衣廠轉至
    蘋果牌製衣廠擔任主廚；六十七年間經元太營造公司派赴沙烏地阿拉伯工地擔任
    廚師，以上迭次轉業均係遭被告指示解僱，使伊無法順利就業，致財產權受有損
    害，經向被告請求國家賠償一千二百萬元遭拒等情，爰依國家賠償法第二條及民
    法第一八六條請求被告如數賠償等語；被告則以：原告主張之事實均發生在國家
    賠償法施行前，並無該法之適用，原告依民法第一百八十六條規定請求，亦已罹
    於時效等語，資為抗辯。
二、經查原告主張之事實，固據其提出台北市低收入戶卡、國防部參謀本部情報參謀
    次長室書函、國防部國家賠償審議委員會書函、台北高等行政法院函、台北高等
    行政法院裁定、國防部軍法局函、國防部人事參謀次長室書函、台灣省立台北師
    範專科學校附屬國民小學證明書、台灣省立錫口療養院診斷書、經歷證明書、結
    業證明書、在職證明書、證明書、停役令遺失證明書等件為證，然被告則辯稱本
    件並無國家賠償法之適用，且如依民法第一百八十六條規定為請求亦已罹於時效
    ，經查：
（一）國家賠償部分：
    按依國家賠償法第二條第二項、第三條第一項之規定，請求國家賠償者，以公務
    員之不法行為、公有公共設施設置或管理之欠缺及其所生損害均在國家賠償法施
    行後者為限，國家賠償法施行細則第二條定有明文。本件原告主張被告機關公務
    員之不法行為，最遲者亦係發生於六十七年間，惟依國家賠償法第十七條規定，
    該法係自七十年七月一日開始施行，故縱認原告之主張屬實，本件亦無國家賠償
    法之適用，從而，原告依國家賠償法第二條請求被告賠償一千二百萬元，即屬無
    據。
（二）民法第一百八十六條部分：
    按民法第一百八十六條規定內容亦屬侵權行為之態樣之一，此由該條係規定於民
    法第二編第一章第一節第五款「侵權行為」中即明。次按，因侵權行為所生之損
    害賠償請求權，自請求權人知有損害及賠償義務人時起，二年間不行使而消滅。
    自有侵權行為時起，逾十年者亦同，民法第一百九十七條第一項規定甚明。本件
    原告主張之侵權行為時間，最遲者亦在六十七年間，然原告係於九十二年十月二
    十日始提起本件訴訟，此有起訴狀在卷可稽，距原告所稱侵權行為之發生時間顯
    已逾十年，被告既已為時效抗辯，揆諸前開規定，原告即不得再依民法第一百八
    十六條之規定請求被告賠償。從而，原告依民法第一百八十六條請求被告賠償一
    千二百萬元，亦屬無據。
三、綜上所述，原告依國家賠償法第二條、民法第一百八十六條請求被告賠償一千二
    百萬元，為無理由，應予駁回。
四、因本案事證已臻明確，兩造其餘主張陳述及所提之證據，均毋庸再予審酌，附此
    敘明。
五、據上論結：原告之訴為無理由，並依民事訴訟法第七十八條，判決如主文。
中　　　華　　　民　　　國　　九十三　　年　　　一　　　月　　　六　　　日
                                    民事第六庭  法  官    陳怡雯
正本係照原本作成
如對本判決上訴，須於判決送達後廿日內向本院提出上訴狀
中　　　華　　　民　　　國　　九十三　　年　　　一　　　月　　　八　　　日
                                                書記官    謝梅琴
